臺灣高等法院臺中分院刑事判決　　　　96年度上訴字第2285號
上　訴　人　臺灣彰化地方法院檢察署檢察官
被　　　告　乙○○
　　　　　　　　　　現另案在台灣彰化監獄執行中
上列上訴人因毒品危害防制條例案件，不服臺灣彰化地方法院96
年度訴字第937號中華民國96年6月28日第一審判決（起訴案號：
臺灣彰化地方法院檢察署96年度毒偵字第2096號），提起上訴，
本院判決如下：
    主  文
原判決撤銷。
乙○○施用第一級毒品，處有期徒刑捌月，減為有期徒刑肆月，
如易科罰金，以新臺幣壹仟元折算壹日；扣案之注射針筒壹支沒
收；又施用第二級毒品，處有期徒刑陸月，減為有期徒刑參月，
如易科罰金，以新臺幣壹仟元折算壹日。主刑部分應執行有期徒
刑陸月，如易科罰金，以新臺幣壹仟元折算壹日。
    事  實
一、乙○○前因施用毒品案件，經臺灣彰化地方法院裁定送觀察
    、勒戒後，於民國91年8月26日執行完畢釋放，並由臺灣彰
    化地方法院檢察署檢察官以91年度毒偵字第1653、2137號為
    不起訴處分確定。詎仍不知悔改，於前揭觀察、勒戒執行完
    畢釋放後5年內，復基於施用第一級毒品海洛因之犯意，於
    95年12月26日22時許，在其位於彰化縣溪州鄉○○村○鄰○
    ○路○段131巷18號之住宅房間內，以針筒注射之方式，施用
    第一級毒品海洛因1次。另基於施用第二級毒品甲基安非他
    命之犯意，於95年12月27日為警採尿往前回溯4日內之某時
    ，在上址以將甲基安非他命置於鋁箔紙上以火燒烤加熱吸食
    其煙霧之方式，施用第二級毒品甲基安非他命1次。嗣於95
    年12月27日上午8時55分許，在彰化縣溪州鄉○○村○○路
    與東格巷口處為警查獲，並扣得其所有供施用海洛因之注射
    針筒1支，經警採集其尿液送驗，結果呈嗎啡及甲基安非他
    命陽性反應，而查悉上情。
二、案經彰化縣警察局田中分局報告臺灣彰化地方法院檢察署檢
    察官偵查起訴。
    理   由
一、訊據上訴人即被告（下稱被告）乙○○坦承上開犯罪事實不
    諱，且經警採集其尿液送詮昕科技股份有限公司鑑驗結果，
    呈施用嗎啡及甲基安非他命陽性反應，此有彰化縣警察局田
    中分局委託檢驗尿液代號與真實姓名對照認證單及詮昕科技
    股份有限公司出具之濫用藥物尿液檢驗報告各1紙在卷可稽
    ，復有注射針筒1支扣案可證，足認被告之自白與事實相符
    ，被告上開施用第一級毒品海洛因、第二級毒品甲基安非他
    命等犯行堪予認定。又被告前因施用毒品案件，經原審法院
    裁定送觀察、勒戒後，於91年8月26日執行完畢釋放，並由
    臺灣彰化地方法院檢察署檢察官以91年度毒偵字第1653、
    2137號為不起訴處分確定等情，有臺灣高等法院被告前案紀
    錄表及臺灣彰化地方法院檢察署刑案資料查註紀錄表各1份
    在卷可稽，其於前開觀察、勒戒執行完畢釋放後5年內，復
    犯施用毒品之罪，依毒品危害防制條例第23條第2項規定，
    應予依法論科。
二、查海洛因、甲基安非他命分別係毒品危害防制條例第2條第2
    項第1款、第2款所稱之第一級、第二級毒品，依法均不得持
    有、施用，被告違反上開規定，非法持有進而施用海洛因、
    甲基安非他命，核被告所為，係犯毒品危害防制條例第10條
    第1、2項之施用第一級毒品罪及施用第二級毒品罪。被告非
    法持有第一級毒品、第二級毒品之低度行為，已分別為其非
    法施用第一級毒品、第二級毒品之高度行為所吸收，均不另
    論罪。被告所犯上開施用第一級毒品及施用第二級毒品2罪
    間，犯意各別，行為互殊，應予分論併罰。
三、原審對被告論罪科刑，本非無據，惟為紀念解除戒嚴20週年
    ，予罪犯更新向善之機，所制定之中華民國96年罪犯減刑條
    例業於96年7月16日生效實施，被告犯罪時間在中華民國96
    年4月24日以前，所犯為毒品危害防制條例第10條第1項、第
    2項之施用第一級毒品、施用第二級毒品罪，合於減刑條件
    ，原審未及適用，容有未合，檢察官提起上訴加以指摘，自
    屬有據，雖檢察官上訴意旨另認被告於96年2月1日施用毒品
    海洛因，此部分犯行與前揭論罪科刑業經起訴之施用毒品海
    洛因犯行間，屬於包括一罪之集合犯云云，固無理由，惟原
    審既未及適用中華民國96年罪犯減刑條例，容有未合，應由
    本院予以撤銷改判。爰審酌被告素行不佳，曾經觀察勒戒執
    行完畢後，不知戒除劣行，又施用毒品，再犯本案施用毒品
    罪，一再戕害自己身心健康，無視國家為維護人民身心健康
    所挹注之資力，惟其於犯後坦承犯行，態度良好及其施用第
    一級毒品海洛因與第二級毒品甲基安非他命之次數等一切情
    狀，量處如主文所示之刑，以示懲儆，並減其刑期2分之1，
    暨定其應執行之刑，用啟自新。扣案之注射針筒1支，係被
    告所有供其施用海洛因之物，業經被告供明在卷，應依刑法
    第38條第1項第2款之規定宣告沒收。
四、按「犯最重本刑為5年以下有期徒刑以下之刑之罪，依本條
    例規定減為6月以下有期徒刑、拘役者，應於為減刑裁判時
    ，併諭知易科罰金折算之標準」，中華民國96年罪犯減刑條
    例第9條定有明文，查本件被告所犯之罪，分別經減刑為4月
    、3月，定其應應執行之刑有期徒刑6月，揆諸前揭法文意旨
    ，自應由本院於為減刑裁判時，併依刑法第41條第2項規定
    ，諭知易科罰金折算之標準。
五、至臺灣彰化地方法院檢察署檢察官以96年度毒偵字第3372號
    併辦意旨略以：被告於96年2月1日17時許，在其上址住處，
    施用第一級毒品海洛因1次，嗣於同年2月4日21時30分許，
    在彰化縣北斗鎮○○里○○街七星加油站前為警查獲，並扣
    得海洛因1包（淨重0.16公克），且經採集其尿液送驗，結
    果呈嗎啡陽性反應，因認被告涉有施用第一級毒品海洛因之
    犯行，且施用毒品具有成癮性，必然是反覆為之，被告此部
    分犯行與前揭論罪科刑業經起訴之施用毒品犯行間，屬於包
    括一罪之集合犯，應移送本院併案審理等語。惟按因刑法第
    56條連續犯之規定業經修正刪除，並於95年7月1日施行，而
    依新法對於上開反覆實施犯罪模式之對應處置，除合於「接
    續犯」或「包括一罪」之情形外，則僅能依數罪併罰之規定
    個別處斷。依最高法院86年臺上字第3295號判例意旨，數行
    為於同時同地或密切接近之時地實施，侵害同一之法益，各
    行為之獨立性極為薄弱，依一般社會健全觀念，在時間差距
    上，難以強行分開，在刑法評價上，以視為數個舉動之接續
    施行，合為包括之1行為予以評價，較為合理，惟施用毒品
    犯罪，或為零星偶一之施用，是自難認立法者於制定刑罰法
    律之初，已認知該種行為類型之反覆性，且有意藉由法條中
    客觀構成要件之行為要素，涵括上開具有反覆實施特性之數
    個犯罪行為。故多次施用毒品犯罪之行為，當無論以「集合
    犯」之餘地，此時則應回歸一般刑法上行為單、複數之認定
    ，而予論罪科刑，較稱妥適。檢察官併案意旨尚有未洽，本
    院無從併予審究，應退由檢察官另行處理。
據上論斷，應依刑事訴訟法第369條第1項前段、第364條、第299
條第1項前段、毒品危害防制條例第10條第1項、第2項，刑法第
11條前段、第51條第5款、第41條第1、2項、第38條第1項第2款
，中華民國96年罪犯減刑條例第2條第1項第3款，第7條、第9條
，判決如主文。
本案經檢察官甲○○到庭執行職務。
中　　華　　民　　國　　96　　年　　9 　　月　　20　　日
            刑事第七庭  審判長法　官　林　榮　龍
                              法　官　張  惠　立
                              法　官　鄭　永　玉
上列正本證明與原本無異。
施用一級部分得上訴。
如不服本判決應於收受送達後十日內向本院提出上訴書狀，其未
敘述上訴之理由者並得於提起上訴後十日內向本院補提理由書（
均須按他造當事人之人數附繕本）。
                                書記官　　瑞　芳
中　　華　　民　　國　　96　　年　　9　　月　　20　　日
